【裁判字號】    97,簡,166
【裁判日期】    980424
【裁判案由】    就業服務法
【裁判全文】
臺中高等行政法院判決
                                       97年度簡字第166號
原      告  甲○○
被      告  臺中市政府
代  表  人  乙○○
訴訟代理人  丙○○
上列當事人間因就業服務法事件，原告不服行政院勞工委員會中
華民國97年11月7日勞訴字第0970023322號訴願決定，提起行政
訴訟。本院判決如下︰
    主  文
訴願決定及原處分均撤銷。
訴訟費用由被告負擔。
    事實及理由
一、事實概要：緣原告未經許可聘僱越南籍逃逸外勞BUI THI
    QUYEN（護照號碼：A0000000B，以下簡稱B君）至臺中市○
    區○○街與太原路（惠宇綠園真觀大樓）從事清潔工作。案
    經臺中市警察局第五分局查獲，移由被告核處，經審查屬實
    ，乃依就業服務法第57條第1款及第63條第1項規定，以民國
    （下同）97年8月1日府勞行字第09701802112號行政裁處書
    處原告罰鍰新台幣（下同）15萬元整。原告不服，向行政院
    勞工委員會提起訴願，遭駁回，遂提起本件行政訴訟。
二、原告主張：原告係採取「臨時性」、「承攬」清潔外包論件
    計酬方式，每天約800元至900元，並已於97年7月初中止與
    本件外勞之承攬清潔工作，被告認定原告違反就業服務法，
    卻未詳述舉證，且本件外勞B君與另案二名外勞PHAN THIMAI
    （護照號碼：A0000000A，以下簡稱P君）及HOANG THI LAN
    （護照號碼：A0000000A，以下簡稱H君），三人係在自己租
    屋處被捉，並非在工地被捉，亦非人口販運的違法行為，於
    查獲前原告已終止臨時性清潔承攬關係，況且此三名外勞係
    在同一地點、時間承攬清潔工作，應屬一個違法行為，非三
    個違法行為，一事不能三罰，被告不應對原告作出三個裁罰
    處分等情。並聲明求為判決撤銷訴願決定及原處分。
三、被告則以：本件原告於97年4月聘僱越南籍勞工B君於台中市
    ○○街與太原路「惠宇綠園真觀大樓」從事打掃、清潔等工
    作。本件係經臺中市警察局第五分局查獲之事實及97年7月
    15日警訊調查筆錄為據，原告於該調查筆錄中已自認於97年
    4月、5月及6月有僱用上開三名外勞於台中市○區○○街與
    太原路（惠宇綠園真觀大樓）從事大樓工地清潔工作，1天8
    小時800元，看工作表現就改為1天900元，工作8小時以後就
    算加班等事實。另參酌B君於警訊筆錄陳述「從事大樓打掃
    工作、老闆都在旁邊注意、1天8小時900元，8小時以後算加
    班，1小時112.5元。老闆說1個月發1次薪資，每月10日領錢
    」等語，足認原告與P君成立僱傭關係。本件原告與P君之勞
    務給付關係是依照法律以事實來綜合判斷，而不單純以一個
    名為「承攬」的契約就判斷雙方的契約屬性，僱傭契約所提
    供的是勞務，且具有指揮、命令、監督之從屬關係特性，而
    承攬契約除勞務提供外，承攬人仍須提供設備、材料及原料
    等。是原告既自承分別於97年4月、5月、6月僱用B君、P君
    及H君至上述地點從事清潔工作，並支付報酬每日800-900元
    之薪資於B君，原告與B君成立僱傭關係顯已至明並非承攬契
    約。又原告雖訴稱本件同一工作為一個違章行為，一事不能
    三罰云云，惟查，立法者對於違規事實一直存在之行為，考
    量該違規事實之存在對公益或公共秩序確有影響，除使主管
    機關得以強制執行之方法及時除去該違規事實外，並得藉舉
    發其違規事實之次數，作為認定其違規行為之次數，從而對
    此多次違規行為得予以多次處罰，並不生一行為二罰之問題
    ，故與法治國家一行為不二罰之原則，並無牴觸。又「在不
    同一地點之同種行為，構成違規事實時，應認定非一行為，
    依法應分別處罰。」此有司法院釋字第604號解釋及最高行
    政法院77年度判字第1307號判決可資參照。復按就業服務法
    第57條第1款之規範目的旨在相對保障本國籍勞工的就業機
    會，本件原告於不同時間、地點，分別聘僱三名許可失效之
    外國人，即屬三個各別行為，非屬一行為，影響本國人就業
    機會，確已構成三個違章行為，原告違法事實明確，被告依
    同法第63條第1項，併考量行政罰法第18條規定，裁處最低
    額度罰鍰15萬元整，自非於法無據，原告所訴，顯不可採等
    語，資為抗辯。並聲明求為判決駁回原告之訴。
四、本件兩造之爭點為原告究係聘僱外勞B君抑將工作發包B君承
    攬？及本件有無違反一事不二罰原則？而本院依職權調查被
    告所為系爭行政處分應記載事項中之「事實」，除記載違規
    之行為外，有無記載違規之時間、地點等及與適用法令有關
    之事項。
    (一)按「行政處分以書面為之者，應記載主旨、事實、理由及
      其法令依據。」「違反程序或方式規定之行政處分，除依
      第111條規定而無效者外，因下列情形而補正︰‧‧‧二
      必須記明之理由已於事後記明者。‧‧‧」「前項第2款
      至第5款之補正行為，僅得於訴願程序終結前為之；得不
      經訴願程序者，僅得於向行政法院起訴前為之。」行政程
      序法第96條第1項第2款、第114條第1項、第2項分別定有
      明文。查上開規定所稱書面行政處分應記載事項中之「事
      實」，除包括違規之行為外，即違規之時間、地點等及與
      適用法令有關之事項均包括之，俾達可得確定之程度，得
      據以與其他行政處分為區別、處罰時效期間及判斷已否正
      確適用法律。而行政處分是否合於前開法定之程式，應依
      既存之記載認定之，苟既存之行政處分書未合於前開法定
      程式者，除得依行政程序法第114條第1項、第2項規定，
      於訴願程序終結前，或向行政法院起訴前為補正外，並無
      於行政訴訟程序中，由法院或審判長為發問或告知，使原
      處分機關為充分陳述、敘明或補充之餘地。（最高行政法
      院院93年度判字第1624號判決及95年度裁字第02935號裁
      定參照）。
    (二)本件被告97年8月1日府勞行字第09701802112號行政裁處
      書事實欄僅記載：「查獲（證）日期：97年7月15日。違
      規地點：如違規事實所述。違規事實：受處分人未經申請
      許可，聘僱越南籍行方不明外國人BUI THI QUYEN（護照
      號碼：A0000000B）至臺中市○區○○街與太原路（惠宇
      綠園真觀大樓）從事清潔工作，業經臺中市警察局第五分
      局查獲，經偵訊坦承上情不諱。」等語。經查原處分所載
      「查獲日期：97年7月15日」係警察人員在外勞B君住處查
      獲外勞之日期，並非原告違法聘僱該外勞之期間，是原告
      縱有違反就業服務法第57條第1款之情事，其違規之時間
      究係何時至何時？原處分並未記載其存續期間，核諸行政
      程序法第96條第1項第2款，原處分與行政處分法定程式顯
      有未合，且此項事實記載有無欠缺，應依既存之記載認定
      之，並不因行政訴訟採職權探知主義，而認行政法院有依
      職權補正違規時間之效果。本件被告作成限制或剝奪人民
      自由或權利之行政處分，事實記載不正確，為有瑕疵之違
      法行政處分，於法不合，訴願決定未予糾正，亦有未洽。
      原告訴請撤銷雖非以此理由提出主張，惟原處分事實欄之
      記載既屬不正確，依上說明，原處分即有瑕疵，仍應由本
      院將訴願決定及原處分（被告97年8月1日府勞行字第0970
      1802112號行政裁處書）撤銷，由被告另為適法之處分，
      以維法制。本件為簡易案件，爰不經言詞辯論逕為判決。
      至於兩造爭執原告究係聘僱外勞P君抑將工作發包P君承攬
      ？及本件有無違反一事不二罰原則？應俟被告行政處分事
      實完整記載後，本院始得據以認定，併予明。
五、據上論結，本件原告之訴為有理由，依行政訴訟法第233條
    第1項、第236條、第195條第1項前段、第98條第1項前段，
    判決如主文。
中    華    民    國    98    年    4    月    24     日
               臺中高等行政法院第三庭
                                法  官  林  金  本
以上正本證明與原本無異。
如不服本判決，應於判決送達後20日內，以本訴訟事件所涉及之
法律見解具有原則性者，始得向本院提出上訴狀並表明上訴理由
，經最高行政法院許可，否則不得上訴；如於本判決宣示後送達
前提起上訴者，應於判決送達後20日內補提上訴理由書（均應依
對造人數提出繕本）。
中    華    民    國    98    年    4    月    24     日
                                書記官  丁  俊  賢


司法院資訊處製作；財團法人民間司法改革基金會備份。
